【裁判字號】    99,交聲,513
【裁判日期】    990831
【裁判案由】    交管條例聲異
【裁判全文】
臺灣板橋地方法院交通事件裁定         99年度交聲字第513號
原處分機關  臺北市交通事件裁決所
異  議  人
即受處分人  甲○○
上列受處分人因違反道路交通管理處罰條例案件，對於臺北市交
通事件裁決所民國99年1 月27日所為之處分（原處分：北市裁催
字第裁22-AEW427827號），聲明異議，本院裁定如下：
    主  文
原處分撤銷。
甲○○汽車駕駛人，駕駛汽車經測試檢定酒精濃度超過規定標準
，處罰鍰新臺幣肆萬伍仟元，並吊扣駕駛執照壹年。
    理  由
一、原處分意旨略以：異議人即受處分人甲○○於民國97年1 月
    27日晚間飲酒後，仍騎乘車號010-BHC 號重型機車上路行駛
    ，於翌日（28日）2 時40分許行經臺北市○○○路與寧波西
    街口時，為警攔檢盤查，測得其呼氣酒精濃度達每公升0.76
    毫克（0.76mg/l），警方即製作舉發違反道路交通管理事件
    通知單（下稱舉發通知單）予以舉發，復經臺北市交通事件
    裁決所於99年1 月27日製作北市裁催字第裁22-AEW427827號
    違反道路交通管理事件裁決書，以異議人駕車酒精濃度超過
    規定標準（每公升0.55毫克以上）為由，裁處異議人罰鍰新
    臺幣（下同）52,500元、吊扣駕駛執照12個月及應接受道路
    交通安全講習等語。
二、聲明異議意旨略以：本件刑事罰部分，異議人因生活困苦經
    濟有困難，經處罰48小時義務勞務及參加10小時道路交通安
    全講習，已經執行完畢，異議人真心了解酒駕的危險性，自
    從97年1 月迄今，再也沒有酒後駕車，以後也不會再犯，異
    議人無力繳交鉅額罰緩，請求依一罪不二罰之原則撤銷本件
    罰單等語。
三、按汽車（依道路交通管理處罰條例第3 條第8 款規定，包括
    機器腳踏車）駕駛人，駕駛汽車經測試檢定，酒精濃度超過
    規定標準者，處1 萬5 千元以上6 萬元以下罰鍰，並當場移
    置保管其車輛及吊扣其駕駛執照1 年；因而肇事致人受傷者
    ，並吊扣其駕駛執照2 年；致人重傷或死亡者，吊銷其駕駛
    執照，並不得再考領。上開情形，駕駛人並應接受道路交通
    安全講習。道路交通管理處罰條例第35條第1 項第1 款、第
    24條第1 項第2 款分別定有明文。再按行政罰法第26條規定
    ：「一行為同時觸犯刑事法律及違反行政法上義務規定者，
    依刑事法律處罰之。但其行為應處以其他種類行政罰或得沒
    入之物而未經法院宣告沒收者，亦得裁處之。前項行為如經
    不起訴處分或為無罪、免訴、不受理、不付審理之裁判確定
    者，得依違反行政法上之義務規定裁處之。」同法第1 條規
    定：「違反行政法上義務而受罰鍰、沒入或其他種類行政罰
    之處罰時，適用本法。但其他法律有特別規定者，從其規定
    。」而上開道路交通管理處罰條例第35條第1 項第1 款、第
    24條第1 項第2 款之規定，係對行為人違反行政法上義務規
    定之裁處，且該條例關於一行為同時觸犯刑事法律及違反行
    政法上義務規定者，並無特別規定，故若汽車駕駛人一個酒
    後駕駛汽車行為，經測試檢定酒精濃度超過規定標準，而同
    時涉有刑法第185 條之3 公共危險罪嫌時，道路交通管理處
    罰機關除有行政罰法第26條第1 項但書得處以其他種類行政
    罰者之情形，得裁處其他種類行政罰外，即應依上開行政罰
    法第26條及道路交通管理處罰條例第10條規定移送地方法院
    檢察署處理，除於移送後再有上開行政罰法第26條第2 項得
    依違反行政法上義務規定裁處之情形，或符合道路交通管理
    處罰條例第35條第8 項之情形外，即不得逕予裁處行政罰。
四、再按被告所犯為死刑、無期徒刑或最輕本刑3 年以上有期徒
    刑以外之罪，檢察官參酌刑法第57條所列事項及公共利益之
    維護，認以緩起訴為適當者，得定1 年以上3 年以下之緩起
    訴期間為緩起訴處分，其期間自緩起訴處分確定之日起算。
    刑事訴訟法第253 條之1 第1 項定有明文。而行政罰法第26
    條已明訂一事不二罰之原則，亦即應受行政罰之行為如經不
    起訴處分或為無罪、免訴、不受理、不付審理之裁判確定者
    ，始得依違反行政法上義務規定裁處之。上開法條規定並未
    包括「緩起訴處分」在內，雖「緩起訴處分」最終使被告免
    於刑事訴追之效果，與「不起訴處分」之效果相同，惟緩起
    訴處分另須於一定期間內遵守或履行刑事訴訟法第253 條之
    2 各款所規定之事項，若有同法第253 條之3 第1 項各款情
    形，檢察官仍得依職權或依告訴人之聲請，將緩起訴處分撤
    銷，故緩起訴處分之性質顯與不起訴處分不完全相同。本於
    對受處分人不利益之規定不得任意擴張解釋之原則，行政罰
    法第26條第2 項所謂「不起訴處分確定」之規定，尚難認可
    類推適用，將性質並非完全相同之「緩起訴處分」包括在內
    。
五、經查：
  (一)本件異議人於97年1 月27日晚間飲酒後，仍騎乘車號010-BH
    C 號重型機車上路行駛，於翌日（28日）2 時40分許行經臺
    北市○○○路與寧波西街口時，為警攔檢盤查，測得其呼氣
    酒精濃度達每公升0.76毫克，警方即製作舉發通知單予以舉
    發，復經臺北市交通事件裁決所於99年1 月27日製作北市裁
    催字第裁22-AEW427827號違反道路交通管理事件裁決書，以
    異議人駕車酒精濃度超過規定標準（每公升0.55毫克以上）
    為由，裁處異議人罰鍰52,500元、吊扣駕駛執照12個月及應
    接受道路交通安全講習，又異議人上開酒後駕車之行為，亦
    因涉犯刑法第185 條之3 公共危險罪，業經臺灣臺北地方法
    院檢察署（下稱臺北地檢署）檢察官於97年3 月11日以97年
    度偵字第3738號為附條件（負擔）之緩起訴處分，緩起訴期
    間為1 年，所附條件為被告應於緩起訴處分確定之日起至緩
    起訴期間屆滿前2 個月止，向指定之公益團體、地方自治團
    體或社區提供48小時之義務勞務，並於緩起訴處分確定日起
    10個月內參加道路交通安全講習課程10小時，上開緩起訴處
    分於97年5 月15日確定，異議人履行上開緩起訴處分所附條
    件後，於98年5 月14日緩起訴期間屆滿未經撤銷等事實，為
    異議人所不爭執，並有上開舉發通知單、裁決書、異議人酒
    精濃度測定值表、臺北地檢署97年度偵字第3738號緩起訴處
    分書、臺灣高等法院被告前案紀錄表各1 份附卷可稽，堪認
    屬實。
  (二)揆諸前開法條及說明，異議人上開酒後駕車之行為既已經檢
    察官為緩起訴處分確定且期滿未經撤銷，相當於已依刑事法
    律處罰，除仍得依行政罰法第26條第1 項但書處以其他種類
    行政罰或沒入物品，或符合道路交通管理處罰條例第35條第
    8 項之情形外，自不得再依違反行政法上義務規定裁處之。
    而前開緩起訴處分所附條件已包括參加道路交通安全講習課
    程10小時，則依行政罰法第26條一事不二罰之規定，原處分
    機關依道路交通管理處罰條例之規定對異議人處以行政罰時
    ，自不得再裁處異議人應接受道路交通安全講習。
  (三)至異議人上開酒後駕車違反道路交通管理處罰條例第35條第
    1 項第1 款之行為，應裁處罰鍰及吊扣駕駛執照部分，均屬
    行政罰法第26條第1 項但書所規定之「其他種類行政罰」（
    上開緩起訴處分並未對異議人課以財產權方面之處罰），自
    無一事不二罰之適用，仍得與刑事處罰同時裁處之。惟查，
    關於罰鍰部分，本件舉發通知單雖經警方於97年1 月28日舉
    發當場交由異議人簽收，且舉發通知單上載明應到案日期為
    97年2 月12日前，此有該舉發通知單在卷可考，然異議人上
    開酒後駕車之行為既已同時觸犯刑事法律，而須移送地方法
    院檢察署處理，在刑事處罰內容尚未確定之前，即無法確定
    原處分機關是否得對異議人裁處罰鍰，故於上開緩起訴期間
    屆滿（98年5 月14日），緩起訴處分實質確定前，異議人自
    得暫緩繳納罰鍰，換言之，縱使異議人未於上揭應到案日期
    （97年2 月12日）前繳納最低額罰鍰，亦不得認其已逾應到
    案期限；又於上開緩起訴期間屆滿後，遍查卷內證據資料均
    未見舉發單位或原處分機關曾重新指定應到案日期並通知異
    議人，讓異議人得於法定期限內（應到案日期前）繳納最低
    額罰鍰或向原處分機關陳述不服以獲最低額罰鍰裁決，此項
    期間上之不利益（逾越應到案期限而裁處較高額罰鍰）自不
    可歸責於異議人，從而，就本件裁處罰鍰部分，原處分機關
    認異議人逾應到案期限而對異議人逕行裁處較高額罰鍰，顯
    有未洽，難認為適法。
六、綜上所述，原處分機關以異議人駕車酒精濃度超過規定標準
    （每公升0.55毫克以上）為由，依道路交通管理處罰條例第
    35條第1 項第1 款、第24條第1 項第2 款之規定，裁處異議
    人應接受道路交通安全講習，復依逾越應到案期限60日以上
    仍未繳納罰鍰或到案聽候裁決者所應繳納罰鍰金額之標準，
    裁處異議人罰鍰52,500元，均有不當，異議人提出本件聲明
    異議，非無理由，本院自應撤銷原處分，就罰鍰部分，斟酌
    異議人違規情節，及參考違反道路交通管理事件統一裁罰基
    準表所定裁罰基準（本件應以異議人收受原處分機關裁決書
    後，始得開始計算繳納最低額罰鍰或陳述不服意見之法定期
    限，異議人既於收受裁決書20日內聲明異議，應認其尚未逾
    越應到案期限）等情狀，依道路交通管理處罰條例第35條第
    1 項第1 款之規定，諭知異議人如主文第2 項所示之處罰，
    以期適法。
七、依道路交通案件處理辦法第20條前段，裁定如主文。
中    華    民    國    99    年    8     月    31    日
                        交通法庭  法  官  楊筑婷
以上證明與原本無異。
如不服本裁定，應於裁定送達後5 日內，向本院提出抗告狀。
中    華    民    國    99    年    8     月    31    日
                                  書記官  傅淑芳

司法院資訊處製作；財團法人民間司法改革基金會備份。
